臺灣臺中地方法院刑事裁定　　　　　　 100年度聲字第3752號
聲　請　人
即　被　告　紀永茂
選任辯護人　蘇亦洵律師
上列聲請人即被告因妨害性自主案件（本院100年度侵訴字第97
號），聲請具保停止羈押，本院裁定如下：
    主  文
聲請駁回。
    理  由
一、本件聲請意旨略以：被告紀永茂雖受本院認定有罪並判處有
    期徒刑8年6月，惟並無任何證據證明被告有下藥行為。且依
    被害人之證述，被害人有許多可逃跑、求救之機會，倘被害
    人真係遭受性侵害，何以不逃跑、求救，且被告還讓被害人
    獨自一人留在車上，諸多疑點，顯見被告並非犯罪嫌疑重大
    。再者，縱被告犯罪嫌疑重大，所犯亦為5年以上有期徒刑
    之重罪，惟依司法院釋字第665號解釋理由書意旨，不得僅
    以刑事訴訟法第101條第1項第3款作為唯一之羈押理由，尚
    須有相當理由認為有逃亡、湮滅、偽造、變造證據或勾串共
    犯或證人之虞，始得羈押。而本案於審理中已調查證人甚詳
    ，被告實無勾串證人之可能，更無滅證之虞。又被告係經通
    知後，自願前往警局接受訊問，顯見並無逃亡之意，且被告
    本有正當工作，根本無逃亡之動機。另被告受羈押後，家中
    經濟係依靠其他親人接濟，已難以度日。是本件羈押原因已
    消滅，且無羈押必要，被告日後均會準時到庭，爰聲請准予
    具保停止羈押等語。
二、按司法院釋字第665號解釋：「刑事訴訟法第101條第1項第3
    款規定，於被告犯該款規定之罪，犯罪嫌疑重大，且有相當
    理由認為有逃亡、湮滅、偽造、變造證據或勾串共犯或證人
    之虞，非予羈押，顯難進行追訴、審判或執行者，得羈押之
    」及該號解釋理由書：「刑事訴訟法第101條第1項第3款規
    定之羈押，係因被告所犯為死刑、無期徒刑或最輕本刑為5
    年以上有期徒刑之罪者，其可預期判決之刑度既重，該被告
    為規避刑罰之執行而妨礙追訴、審判程序進行之可能性增加
    ，國家刑罰權有難以實現之危險，該規定旨在確保訴訟程序
    順利進行，使國家刑罰權得以實現，以維持重大之社會秩序
    及增進重大之公共利益，其目的洵屬正當。又基於憲法保障
    人民身體自由之意旨，被告犯上開條款之罪嫌疑重大者，仍
    應有相當理由認為其有逃亡、湮滅、偽造、變造證據或勾串
    共犯或證人等之虞，法院斟酌命該被告具保、責付或限制住
    居等侵害較小之手段，均不足以確保追訴、審判或執行程序
    之順利進行，始符合該條款規定，非予羈押，顯難進行追訴
    、審判或執行之要件，此際羈押乃為維持刑事司法權有效行
    使之最後必要手段，於此範圍內，尚未逾越憲法第23條規定
    之比例原則，符合本院釋字第392號、第653號、第654號解
    釋意旨，與憲法第8條保障人民身體自由及第16條保障人民
    訴訟權之意旨，尚無違背」之旨可知，上開司法院解釋並非
    宣告刑事訴訟法第101條第1項第3款之重罪羈押原因係屬違
    憲，而係要求附加考量被告除犯重罪外，是否有「相當理由
    」認為其有逃亡、湮滅、偽造、變造證據或勾串共犯或證人
    等之虞。而上揭所稱「相當理由」，與同條項第1款、第2款
    法文內之「有事實足認有……之虞」（學理上解釋為「充分
    理由」）尚屬有間，其條件當較寬鬆。良以重罪常伴有逃亡
    、滅證之高度可能，係趨吉避凶、脫免刑責、不甘受罰之基
    本人性，倘一般正常之人，依其合理判斷，可認為該犯重罪
    嫌疑重大之人具有逃亡或滅證之相當或然率存在，即已該當
    「相當理由」之認定標準，不以達到充分可信或確定程度為
    必要。以量化為喻，若依客觀、正常之社會通念，認為其人
    已有超過百分之50之逃亡、滅證可能性者，當可認具有相當
    理由認為其有逃亡、滅證之虞。此與前2款至少須有百分之
    80以上，始足認有該情之虞者，自有程度之差別。再其認定
    ，固不得憑空臆測，但不以絕對客觀之具體事實為限，若有
    某些跡象或情況作為基礎，即無不可。至相關之事實或跡象
    、情況，鑑於此非屬實體審判之核心事項，自以自由證明為
    已足，並不排斥傳聞證據，斯不待言（最高法院98年度臺抗
    字第668號、98年度臺抗字第691號裁定參照）。
三、經查，被告因妨害性自主案件，經本院訊問及核閱相關卷證
    後，以被告涉犯刑法第222條第1項第4款之以藥劑犯第221條
    第1項強制性交罪嫌重大，且有刑事訴訟法第101條第1項第2
    、3款之情形，非予羈押顯難進行審判、執行，有羈押之必
    要，自民國100年7月11日起執行羈押。本院審酌被告所犯前
    開加重強制性交罪，業經本院判處有期徒刑8年6月，足認其
    犯罪嫌疑確屬重大；且被告所犯係屬重罪，而重罪常伴隨有
    逃亡、滅證之高度可能，此係趨吉避凶、脫免刑責、不甘受
    罰之基本人性，依客觀、正常之社會通念，實足認被告已有
    滅證之相當或然率存在，酌以被告經本院判處重刑，惟其迄
    今仍否認犯行，就本院前開判決日後可能上訴，並於上訴審
    中再聲請調查相關證據及傳喚證人，而伴同重罪羈押予以考
    量之滅證之虞，應得以與重罪羈押之羈押原因互佐等情，堪
    認被告滅證以規避刑責之可能性甚高，自有相當理由認其有
    滅證之虞；另被告有無羈押之必要，法院自得就具體個案情
    節予以斟酌決定，如就客觀情事觀察，法院羈押裁定之目的
    與手段間衡量，並無明顯違反比例原則情形，即無違法或不
    當可言，爰斟酌被告係涉犯刑法第222條第1項第4款之以藥
    劑犯第221條第1項強制性交罪，對社會治安有相當危害，且
    權衡國家刑事司法權之有效行使、社會秩序、公共利益及被
    告人身自由之私益與防禦權受限制之程度，認對被告維持羈
    押處分尚屬適當、必要、合乎比例原則，且若改採命被告具
    保、責付或限制住居等侵害較小之手段，均不足以確保日後
    可能之上訴程序或判決確定後執行程序之順利進行，實認有
    繼續執行羈押之必要。至聲請意旨所稱被告受羈押後，其家
    中經濟係依靠其他親人接濟，已難以度日等語，縱令屬實，
    惟此與被告是否具備停止羈押事由及有無羈押必要性之判斷
    無涉。是被告之羈押原因及必要性仍然存在，亦不因具保而
    使之消滅，本件聲請具保停止羈押，自難准許，應予駁回。
四、依刑事訴訟法第220條，裁定如主文。
中    華    民    國   100    年    9     月    19    日
                  刑事第八庭    審判長法  官  許文碩
                                      法  官  林慧英
                                      法  官  黃佳琪
以上正本證明與原本無異。
如不服本裁定，應於裁定送達後5日內，向本院提出抗告狀（須
附繕本）。
                                      書記官  張雅慧
中    華    民    國   100    年    9     月    19    日